臺灣高等法院臺中分院刑事判決　　 99年度上更(一)字第285號
上　訴　人　臺灣臺中地方法院檢察署檢察官
上　訴　人
即　被　告　楊玉菁
指定辯護人　本院公設辯護人王金陵
上列上訴人因被告偽造有價證券案件，不服臺灣臺中地方法院97
年度訴字第5036號，中華民國98年2月23日第一審判決（起訴案
號：臺灣臺中地方法院檢察署97年度偵字第11142號），提起上
訴，判決後經最高法院發回更審，本院判決如下：
    主  文
原判決撤銷。
楊玉菁意圖供行使之用，而偽造有價證券，處有期徒刑壹年捌月
。未扣案如附表所示之本票壹張沒收。
    事實及理由
一、犯罪事實：
    楊玉菁於民國94年元月間，在臺中市與謝昆輝相識，而向謝
    昆輝誆稱其姓名係「林玲君」，嗣因楊玉菁積欠謝昆輝之借
    款未還，經謝昆輝多次索討，楊玉菁竟基於意圖供行使之用
    而偽造有價證券之犯意，先於不詳時間、地點，以不詳方式
    取得「林玲君」之印章後，於97年1月8日15時許，在臺中市
    ○○路○段路旁之車內，於票號WG0000000號空白本票上，
    填載發票日97年1月8日、金額新臺幣（下同）400萬元、發
    票人林玲君、地址南投縣中正路568號、Ｚ000000000、到期
    日97年1月8日，並以上開「林玲君」之印章蓋用在該本票之
    到期日、金額、發票人、發票日等欄位共6枚，而偽造「林
    玲君」名義所簽發之本票1張（詳如附表所示，正本未扣案
    ），並於同年月11日某時，在謝昆輝位於臺中縣龍井鄉（現
    已合併改制為臺中市龍井區○○○路29之3號住處，將之交
    付予謝昆輝，用以擔保其所積欠之借款。嗣經謝昆輝發現楊
    玉菁冒用「林玲君」之名義，因而報警處理，始悉上情。
二、證據能力之說明：
    按被告以外之人（包括證人、鑑定人、告訴人、被害人及共
    同被告等）於審判外之陳述，雖不符刑事訴訟法第159條之1
    至之4等之規定，而經當事人於審判程序同意作為證據，法
    院審酌該言詞陳述或書面陳述作成時之情況，認為適當者，
    亦得為證據；當事人、代理人或辯護人於法院調查證據時，
    知有刑事訴訟法第159條第1項不得為證據之情形，而未於言
    詞辯論終結前聲明異議者，視為有前項之同意，同法第159
    條之5定有明文。立法意旨在於傳聞證據未經當事人之反對
    詰問予以核實，原則上先予排除；惟若當事人已放棄反對詰
    問權，於審判程序中表明同意該等傳聞證據可作為證據；或
    於言詞辯論終結前未聲明異議，基於尊重當事人對傳聞證據
    之處分權，及證據資料愈豐富，愈有助於真實發見之理念，
    且強化言詞辯論主義，使訴訟程序得以順暢進行，上開傳聞
    證據亦均具有證據能力。本案檢察官、被告及辯護人於原審
    準備程序時，對本案之全部證據同意引為證據使用，本院審
    酌上開筆錄作成時，並無人情施壓或干擾，亦無不當取供之
    情形，認為以之作為本案之證據應屬適當，而有證據能力。
三、認定犯罪事實所憑證據、理由及對於被告辯解的判斷：
    訊據上訴人即被告楊玉菁（下稱被告）固不否認如附表所示
    之本票為其所簽發並交付予告訴人謝昆輝，惟於上訴後矢口
    否認有何偽造有價證券之犯行，辯稱：伊與告訴人有感情糾
    葛，告訴人為了要牽絆已婚的伊，所以要求伊開立本票400
    萬元，以保證伊會離婚，並常以莫須有的理由要求伊簽借據
    等作為保證，本件本票並不是告訴人所說因為借款而簽發，
    伊更沒有要告訴人拿來使用之意，且本票上「林玲君」之印
    文非伊所為，係告訴人自行拿「林玲君」之印章蓋用在該本
    票上的云云。經查：
  (一)上揭犯罪事實，迭據告訴人謝昆輝分別於警詢、偵查及審理
    中指證綦詳，被告除否認如附表所示本票上「林玲君」之印
    文為其所蓋用外，對於該張本票為其於上揭時、地所簽發並
    交付予告訴人謝昆輝收執乙情則坦承不諱，並於原審準備程
    序及審理時為認罪之表示，且有上開偽造之本票及謝昆輝貸
    款時並以「林玲君」為聯絡人之板信商業銀行消費性信用貸
    款申請書影本各1紙在卷可稽，足證被告與告訴人至遲於告
    訴人94年3月間向板信商業銀行貸款時即已認識，且如附表
    所示之本票確為被告以「林玲君」之名義所簽發。
  (二)證人即告訴人謝昆輝於原審準備程序時雖曾陳稱：「（6 枚
    林玲君的印文是誰蓋的？）我自己蓋的，被告並沒有叫我蓋
    」、「（林玲君這枚印章是誰提供的？）是我自己刻的」等
    語（見原審卷第35頁），惟其於原審審理時經以證人身分具
    結證述：「我願意作證，我於準備程序所述不實，印章不是
    我蓋的，她說只要我說印章是我蓋的，她會把錢慢慢還我，
    但是事後又不還錢。（這張本票上面之「林玲君」的印章是
    誰蓋的？）我不知道，拿到票時我就看到印文。（你為何在
    98年1月19日準備程序中陳述「林玲君」的印章是你蓋的，
    但是是被告叫你蓋的？）因為楊玉菁於開庭前幾天她說如果
    我說印章是我蓋的，她才不會去關，她可以還錢給我，我才
    這麼說。（被告如何事先跟你說你要如此陳述？）開庭前幾
    天她就一直這麼說。（你剛才所述是否全部屬實？）都實在
    」（見原審卷第48、49頁）等語。按告訴人經法院之諭知，
    業已知悉具結之法律效果，猶仍為上開證述內容，足見證人
    於審理時之證述具有可信性；況被告既坦承簽發並交付如附
    表所示之本票，而被告復自承與告訴人交往以來，均以「林
    玲君」自稱，其既以「林玲君」之名義簽發本票，則其於該
    本票上蓋用「林玲君」之印章，以完整其簽發本票之行為，
    衡情自屬當然，是被告辯稱未於本票上蓋用「林玲君」印文
    云云，並非可採。
  (三)署名固以證明其主體之同一性為已足，並不以簽署戶籍登記
    之姓名為必要，即用化名、代名、偏名、筆名或僅簽名字，
    亦無不可；然行為人如以其所謂之化名為法律行為，仍須該
    化名係為社會上多數人所共知，而無礙於其主體同一性之辨
    別者，始足認為適法。本件被告以化名「林玲君」名義簽發
    上開本票予告訴人之法律行為，該化名是否為社會上多數人
    所共知而無礙其主體同一性之辨別？尚非無疑，觀之告訴人
    於本院前審準備程序證稱：「97年6月開偵查庭，她（被告
    ）拿身分證出來時，我才知道她的本名，她當時跟我說她是
    善意的欺騙，她不希望她的本名曝光」等語（見本院前審卷
    第36頁），被告應未向告訴人提及其本名為「楊玉菁」，而
    「林玲君」為其化名；是告訴人迄至97年6月檢察官偵訊前
    應仍不知「楊玉菁」為被告之真實姓名，「林玲君」僅為被
    告之化名；且被告於本院審理時亦陳稱其除對告訴人謝昆輝
    外，平日並未使用「林玲君」之化名為社會活動或人際交往
    （見本院更審卷第25、26、132頁），顯見被告使用該化名
    並非為社會上多數人所共知，自非無礙其主體同一性之辨別
    ；況且被告又以不實之身分證統一編號及住址填載於上開本
    票上，顯有偽造之意，自難認其無偽造他人署押、印文而簽
    發他人本票之偽造有價證券犯意。
  (四)綜上所述，被告所辯如附表所示本票上「林玲君」之印文非
    其所蓋用，其無偽造本票之犯意云云，均不足採，被告於原
    審準備程序及審理時所為認罪之自白與犯罪事實相符，本案
    事證明確，被告偽造有價證券之犯行可以認定。
四、撤銷改判的理由：
  (一)撤銷原判決的理由：
    本件被告上訴否認犯罪固不足採，然如附表所示本票上「林
    玲君」之印文確為被告蓋用，業如上所述，原審認非被告所
    為，就此部分犯罪事實之認定，尚有未恰，既經檢察官據以
    提起上訴，自應由本院予以撤銷改判。
  (二)自為判決的論罪科刑理由：
  (1)被告所為，係觸犯刑法第201條第1項之偽造有價證券罪。被
    告偽造「林玲君」之署押及印文於前開本票上，此部分行為
    為偽造本票之全部行為所吸收，其偽造有價證券後進而行使
    ，該行使之低度行為為偽造有價證券之高度行為所吸收，均
    不另論罪。又偽造有價證券罪之法定最低刑為3年以上有期
    徒刑，考其立法意旨在維護市場秩序，保障交易信用，被告
    偽造附表所示之本票1張，僅係為擔保向告訴人謝昆輝之借
    款債務，並未流入市場交易，且其偽造本票之金額，尚非十
    分龐大，亦未對於市場交易秩序造成實際之危害，本院認若
    處被告法定最低度刑責，仍嫌過重，客觀上足以引起一般人
    之同情，爰依刑法第59條之規定，酌減輕其刑。
  (2)爰審酌被告素行、犯罪之動機及目的係為擔保債務、手段平
    和、所生之危害非重，告訴人於原審審理時表示願意原諒被
    告，且被告事後已與告訴人達成民事調解一節，有臺灣臺中
    地方法院98年度中調字第44號調解程序筆錄在卷可佐，犯後
    曾於原審坦承犯行，態度尚可等一切情狀，量處如主文第二
    項所示之刑。如附表所示之本票正本1張，係被告所偽造，
    雖未扣案，但無證據證明已滅失，不問屬於犯人與否，應依
    刑法第205條之規定，宣告沒收。
五、適用的法律：
  (一)刑事訴訟法第369條第1項前段、第364條、第299條第1項前
    段。
  (二)刑法第201條第1項、第59條、第205條，刑法施行法第1條之
    1。
本案經檢察官陳佳琳到庭執行職務。
中    華    民    國   100    年    2     月    16    日
            刑事第二庭    審判長法  官  邱  顯  祥
                                法  官  姚  勳  昌
                                法  官  張  國  忠
以上正本證明與原本無異。
如不服本判決應於收受送達後10日內向本院提出上訴書狀，其未
敘述上訴之理由者，並得於提起上訴後10日內向本院補提理由書
（均須按他造當事人之人數附繕本）「切勿逕送上級法院」。

                                書記官  卓  佳  儀
中    華    民    國   100    年    2     月    16    日
附錄論罪科刑法條：
中華民國刑法第201條第1項
意圖供行使之用，而偽造、變造公債票、公司股票或其他有價證
券者，處3年以上10年以下有期徒刑，得併科3千元以下罰金。
 附表：
┌───┬───┬───┬───┬───┬─────┬───────┐
│發票人│付款人│面  額│發票日│到期日│ 票    號 │  地     址   │
├───┼───┼───┼───┼───┼─────┼───────┤
│林玲君│林玲君│400 萬│97年1 │97年1 │WG0000000 │南投縣中正路56│
│      │      │元    │月8日 │月8日 │          │8號 Ｚ000000000│
└───┴───┴───┴───┴───┴─────┴───────┘